臺灣臺中地方法院刑事判決　　　　　　　　　　　　　九十四年度訴字第三三四號
　　公　訴　人　臺灣臺中地方法院檢察署檢察官
　　被　　　告　己○○
　　　　　　　　庚○○
　　共　　　同
　　指定辯護人　義務辯護人　戊○○律師
右列被告等因重傷害案件，經檢察官提起公訴（九十三年度偵字第一七四八六號），
本院判決如左：
    主  文
己○○共同傷害人之身體，因而致重傷，處有期徒刑參年陸月。
庚○○共同傷害人之身體，因而致重傷，處有期徒刑參年貳月。
    犯罪事實
一、緣甲○○（已經臺灣高等法院臺中分院以九十二年度上訴字第一六二九號判處有
    期徒刑三年六月確定）於民國九十一年九月二十日晚間二十三時五十分許，在臺
    中縣梧棲鎮○○路○段一七六號儷晶ＫＴＶ酒店一○八號包廂，與黃順城、曾文
    政（黃順城等二人均另經檢察官為不起訴處分）及綽號「阿龍」（甲○○供稱係
    「陳志良」）等人飲酒作樂，嗣丙○○、乙○○及蔡志堅亦一同前來要找曾文政
    ，但因曾文政酒醉已躺於沙發上睡覺，丙○○因喚不醒曾文政起來一同喝酒，即
    開玩笑稱：再不醒來，就要把你丟到臺中港去填海等語，甲○○聞言不悅，其能
    預見多人或持硬物或徒手毆擊一、二人，可能使受毆擊者受重傷，而與「阿龍」
    等成年人，共同基於普通傷害之犯意聯絡，於上開包廂內以酒瓶、煙灰缸或徒手
    毆打丙○○（已於偵查中撤回告訴）及乙○○，乙○○逃離該包廂至停車場處時
    ，甲○○繼續持酒瓶毆打乙○○，適庚○○、己○○（綽號「菜鳥」）抵達現場
    見狀後，亦均能預見多人或持硬物或徒手毆人，可能使受毆擊者受重傷，竟仍均
    基於與甲○○等成年人共同毆打乙○○之普通傷害之犯意聯絡，均徒手加入毆打
    乙○○行列，而與持酒瓶之甲○○及「阿龍」（即「陳志良」）共同毆打乙○○
    數分鐘，致乙○○受有腦外傷合併左側肢體癱瘓，右側肢體偏癱，語言及記憶障
    礙明顯而達重大不治之重傷害。
二、案經乙○○之妻丁○○訴由臺中縣警察局清水分局報告臺灣臺中地方法院檢察署
    檢察官偵查起訴。
    理  由
壹、程序部分：
    按被告以外之人於審判外之言詞或書面陳述，除法律有規定者外，不得作為證據
    ；證人、鑑定人依法應具結而未具結者，其證言或鑑定意見，不得作為證據，刑
    事訴訟法第一五九條第一項、第一五八條之三固分別定有明文。惟被告以外之人
    於審判外向法官所為之陳述，得為證據。被告以外之人於偵查中向檢察官所為之
    陳述，除顯有不可信之情況者外，得為證據，刑事訴訟法第一五九條之一亦定有
    明文。故而，被告以外之人（含共同被告、共犯、證人、鑑定人、被害人）於法
    官面前依循法定程序所為之書面或言詞陳述，不論係於其他刑事案件之準備程序
    、審判期日或民事事件乃至其他訴訟程序之陳述，均得作為證據，法院就被告以
    外之人接受審訊時所製成之訊問、審判筆錄或陳述之錄音或錄影紀錄，在踐行刑
    事訴訟法第一六五條或第一六五條之一所定調查程序後，得援為判決之基礎（法
    院辦理刑事訴訟案件應行注意事項第八九項意旨參照）。查，證人即共同正犯甲○○於本院九十二年度訴字第一四七二號審理中、臺灣高等法院臺中分院九十二
    年度上訴字第一六二九號準備程序及審理中所為之陳述，均係向法官所為之陳述
    ，且證人甲○○於上開刑事案件中係屬被告身分，其在該案偵審中既係就自己為
    被告之刑事案件而為陳述，即無「依法應具結而未具結」之問題，且證人甲○○
    於本院審理中，業以證人身分具結並接受被告己○○之指定義務辯護人詰問，被
    告己○○對質詰問權之保障亦已獲實踐，則依照上開說明，證人即共同正犯甲○○於本院九十二年度訴字第一四七二號審理中、臺灣高等法院臺中分院九十二年
    度上訴字第一六二九號準備程序及審理中所為之陳述，依照刑事訴訟法第一五九
    條之一之規定即具有證據能力。又證人甲○○於該案偵查中所為陳述，並無顯不
    可採信情況（詳如後述），依照前開規定，亦應認有證據能力，被告己○○之指
    定義務辯護人為被告己○○辯護稱：甲○○於上開其為被告之刑事案件偵查及審
    判中向檢察官及法官所為之陳述，既未具結，復未經詰問，應無證據能力云云，
    尚有未合，先此敘明。
貳、實體部分：
一、訊據被告庚○○對於其確有於右揭時地參與共同毆打被害人乙○○成重傷之事實
    坦承不諱；被告己○○固對於乙○○遭甲○○及被告庚○○等人共同毆打成重傷
    時，其亦有在場之事實坦承不諱，惟矢口否認有何共同傷害致重傷犯行，辯稱：
    案發當日是甲○○打電話約伊至上址儷晶ＫＴＶ酒店一起喝酒，之後庚○○即騎
    機車至伊住處找伊並騎機車載伊至儷晶ＫＴＶ酒店，伊與庚○○甫抵達案發之停
    車場且伊尚在機車上時，即見甲○○與另一不詳之人徒手互毆，當時且僅有甲○○與另一人互毆，其他旁觀之人均未動手，伊見此情狀後即下機車要將甲○○與
    另一人拉開，但因拉不開伊即離開現場，至於庚○○在現場做何事伊並未留意，
    伊未曾參與共同毆打乙○○云云。惟查：
（一）右揭事實，業據證人即共同正犯甲○○於九十二年三月二十一日偵查中陳稱：
      「我有打告訴人，．．我記得好像是拿煙灰缸或酒杯打的，我沒有看到黃順城
      打人，另外還有二人，名為『阿明及菜鳥』。『菜鳥及阿龍』也有出手打。黃
      順城是扶我，我沒有看到他打人，出去停車場時，我有追出去打．．」等語、
      於九十二年四月二十一日偵查中陳稱：「（還有誰打他？）綽號『菜鳥』、『
      阿龍』有打他，我確定黃順城有拉我的手阻止我。」等語、於九十二年七月八
      日本院九十二年度訴字第一四七二號審理中陳稱：「（有無其他事項或證據需
      要調查？）當時毆打時還有黃順城、陳志良和我從包廂打到停車場外，『己○○是在停車場才加入毆打的』。」、「（有何意見？）我毆打人那段期間，曾
      文政有起來說要繼續打，他可能喝了很多酒。當時丙○○先動手打我，我才打
      過去，當時包廂有我和黃順城、曾文政、丙○○及陳志良在場，『己○○及庚○○是後來才到停車場』，是曾文政叫乙○○到包廂來的。」、「（過程如何
      ？）我們從包廂打到停車場，『己○○及庚○○是在停車場時才加入毆打行列
      ，在停車場打的比較嚴重，有很多拳打腳踢被害人』。」、「（『阿龍及菜鳥
      』為何人？）陳志良及己○○。」等語；於九十二年九月十二日臺灣高等法院
      臺中分院九十二年度上訴字第一六二九號準備程序中陳稱：「（是否有其他共
      犯？）己○○、陳志良、庚○○、黃順城和我當時都有一起出手打被害人。」
      等語；於九十二年十月二十七日臺灣高等法院臺中分院九十二年度上訴字第一
      六二九號準備程序中陳稱：「（本案與曾文政有何關係？）是他帶我們去儷晶
      ＫＴＶ唱歌，乙○○他們進入我們的包廂是以腳踢門，態度很兇，那時曾文政
      酒後靠著包廂抱著小姐在那邊睡覺休息，與乙○○一起進來的丙○○對曾文政
      說再不起來要將他丟到臺中港填海。我聽到後即站起來問他說你在說什麼，乙○○先動手打我，我們同去的人，即開始打他們與他們互毆。剛開始打架時曾
      文政喝很多酒還在睡覺。我們一夥人打了二、三分鐘後曾文政酒醒了，他問發
      生何事，我對他說對方說要將他丟到臺中港填海，他有喊再繼續打。我們因喝
      了很多酒，被打心裡也覺不是滋味。我們即將乙○○他們一夥人推出去到店外
      面去，他們跑到停車場，可能是要開車走，我們追上去打他們。『我們在停車
      場打架時，這時庚○○剛好騎機車載己○○過來，看到我們打架也加入與我們
      一起毆打乙○○』。曾文政從頭到尾都沒動手參與打架，他只是在過程中有說
      再繼續打。」等語；於九十三年三月三日臺灣高等法院臺中分院九十二年度上
      訴字第一六二九號審理中陳稱：「（對證人己○○所述有何意見？）我只剩一
      隻手，一個人不可能把三個大漢打成輕傷及打成重傷。我們本來不是要去打架
      的，原來我們在包廂內唱歌發生爭執，就從包廂一直打到停車場外面。『庚○○騎機車載己○○過來ＫＴＶ時看到就衝過來參與打架』，我並沒有要他們幫
      我打架。」、「（他們有拿武器打架？）我沒注意看，他們看到我與人打架即
      衝過來幫我打架，『己○○不是勸架他是過來幫我打架』。」、「（庚○○是
      否有參與打架？）他載己○○到ＫＴＶ停車場時，看到我與人在打架，他二人
      就參與幫忙打架，『事實上己○○與庚○○二人是參與打架並不是去勸架』。
      」；於九十三年四月七日臺灣高等法院臺中分院九十二年度上訴字第一六二九
      號審理中陳稱：「（對證人丙○○、蔡志堅、曾文政、庚○○、黃順城、己○○之證言有何意見？）『庚○○、黃順城、陳志良、己○○，及我都有參與打
      架』。．．。案發後他們要我擔起刑責，要我不將他們講出來，否則他們不出
      錢，我想我一個人去關沒關係，所以我就一個人擔起刑責，沒想到在調解時談
      到賠人家錢的時候他們就不管了。」等語在卷，核與被告庚○○於九十二年六
      月十六日本院九十二年度訴字第一四七二號刑事案件審理中；九十三年十月十
      三日臺灣高等法院臺中分院九十三年度重訴字第二二號民事案件審理中（原為
      上開以甲○○為被告之刑事案件之附帶民事訴訟（九十二年度附民字第四四二
      號），下稱上開民事案件）及九十三年十月二十七日偵查中供承伊確實有參與
      出手毆打乙○○等語情節相符，並與在場證人丙○○、蔡志堅、曾文政於警詢
      、偵訊或上開民事案件審理中證述案發經過大致相符。又被害人乙○○因於上
      揭時地遭被告庚○○、己○○等人毆打使被害人受有腦外傷合併左側肢體癱瘓
      ，右側肢體偏癱，致語言及記憶障礙明顯之重傷害，無法自行照顧日常生活，
      其身體及健康在神經學上已屬重大不治之程度，亦有童綜合醫院開立之診斷證
      明書及該院九十二年七月三日（九二）童醫字第五七六號函示各一紙在卷可憑
      ，前揭傷害核係刑法第十條第四項第六款規定之重傷。
（二）被告己○○雖以上開情詞置辯，證人甲○○於上開民事案件審理中及本案本院
      審理中雖改稱：伊並未親眼看到己○○有參與動手打乙○○，是庚○○告訴伊
      己○○也有打乙○○，伊才陳稱己○○也有動手打乙○○云云；證人庚○○於
      上開民事案件審理中及本案本院審理中雖證稱：己○○並未參與動手毆打乙○○云云。然查：
１、共同被告庚○○於上開民事案件審理中以證人身分結證稱：「（己○○當時有無
    勸架？或是其他任何動作？）沒有，也沒有其他動作。」云云（見該民事卷第三
    ○七頁）；嗣於本案本院行準備程序時先係供稱：伊騎機車至己○○住處後，因
    為伊喝的很醉，己○○不敢讓伊載，「所以改由己○○騎機車載伊回儷晶ＫＴＶ
    酒店」，伊與己○○抵達停車場時，伊看到「有三個人打甲○○一個」，伊乃將
    機車丟給己○○並衝去幫甲○○毆打對方，當時己○○在停機車，「伊不知己○○有無過來毆打乙○○處」云云，旋又立即改稱：「當時己○○沒有過來乙○○
    遭毆處」云云，之後又即改稱「伊不知己○○有無過來，因為當時很混亂，伊過
    去打了約五、六鐘，「他們」就已經在勸架了云云；嗣於本院審理中又結證稱：
    「（（你與己○○抵達停車場，你並去參與毆打乙○○）當時己○○作何事？）
    他在停機車，當時我下車，和甲○○他們一起打架。」、「（從你加入一起毆打
    ，約多少時間結束？）十幾分鐘。」、「（己○○有無加入毆打？）沒有，『當
    時他還在停放機車』。」、「（十幾分鐘己○○都沒有出現？）當時他有來勸架
    ，講不聽，他不知道跑去哪裡。」、「（究是單純請己○○幫忙出錢或是己○○
    也有打人，所以叫他出錢？）己○○沒有打人，『當時他停放機車之後，就不知
    道跑去哪裡』。」、「（己○○有前去勸架情形？）他是喊大家不要打。」、「
    （己○○有無出手拉開大家？）『他有來拉我，叫我不要打』，甲○○他也有拉
    ，但沒有去拉乙○○。」、「（是否看到己○○離開現場？）有，當時他喊大家
    都不聽，就不知道跑去哪裡了。」、「（沒看到己○○之後，現場有無繼續打？
    ）我不知道己○○是在我們打完之前或是打完之後離開的，但警車來之後，我要
    離開我發現機車已經被騎走了，事後我有去甲○○家附近，有看到我的機車，我
    就騎走。」云云，核證人庚○○就伊與被告己○○一起抵達停車場後，被告己○○究有無走至乙○○遭毆處及被告己○○於案發當時究有無在場勸架等節，時稱
    「己○○當時在停車，沒有過來」云云，時稱「己○○有過來勸架，且有拉伊」
    云云，核其所陳情節先後矛盾，已難遽信。況被告己○○於九十三年三月三日臺
    灣高等法院臺中分院九十二年度上訴字第一六二九號刑事案件審理中陳稱：「（
    當天）是庚○○騎機車去我家載我。」、「我到該店停車場時已經看到他們有二
    、三個人在停車場打架，我看到『二個人與甲○○在打架』，被告一個人與二人
    在對打，其他人站在旁邊看。．．『我看到此情況即過去要把他們拉開』．．」
    、「（庚○○是否有參與打架？）我沒有注意看，因我只是去拉人而已。」；於
    九十三年三月八日偵查中供稱：「當天我到停車場時，看到他們一群人在打架，
    我過去拉不開，然後我就走了，．．。」、「（你當時拉了多久？）不記得了。
    拉將近一分鐘，因為拉不開，所以我就走了。」；於九十三年七月十五日上開民
    事案件審理中陳稱：「案發當天是庚○○用機車載我要去喝酒，在ＫＴＶ外面，
    我就看到有人在打架，但那些人我都不認識，我也未參與。」；於九十三年七月
    十五日偵查中供稱：「（當時有無在場？）我沒有在包廂內，是他們在停車場打
    架時我才到的。是甲○○打電話要我過去喝酒。因為我沒有交通工具，甲○○叫
    庚○○騎機車去載我。庚○○要我去喝酒。」、「（你到停車場有無看到他們打
    架？）有。但是我沒有下去打。『我有去拉甲○○，拉不開我就離開了』．．。
    」云云；於本院準備程序中辯稱：當天是庚○○騎機車從伊住處載伊至儷晶ＫＴ
    Ｖ酒店，「全程由庚○○騎機車載伊」，到停車場時伊還未下機車即看到甲○○
    等人在打架，當時打架的人除了甲○○以外，伊均不認識，當時只有「甲○○和
    另一個人在打架」，「總共是二個人在打架」，當時旁邊雖然還有其他人，但伊
    並沒有看到其他人有一起打。「伊看到甲○○與人在打架後，伊即下車要把『甲○○和另一個人拉開，但是拉不開，之後伊就走了』。『至於庚○○在現場作何
    事伊並沒有注意』云云，核被告己○○對於其抵達停車場時，甲○○究係與一人
    或二人打架所供情節不一，且就案發當日被告二人究係何人騎機車及被告己○○
    勸架時，被告庚○○是否已加入毆打乙○○並遭被告己○○以手勸阻等節，均顯
    與證人庚○○證稱：當天是「己○○騎機車載伊」，「伊與甲○○共同毆打乙○○時，己○○有過來拉伊與甲○○」云云不符，益證證人即共同被告庚○○前揭
    證詞，顯係事後迴護、附和被告己○○之詞，不足採信。
２、證人甲○○於其為被告之刑事案件判決確定後，嗣於上開民事案件及本案審理中
    雖均改稱：伊並未親眼看到己○○動手，己○○有無動手伊未注意，伊係因庚○○於案發後一個星期與伊一起喝酒時，告訴伊己○○也有動手，伊才會在前揭刑
    事案件中陳述己○○也有動手毆打乙○○，伊是因刑案之法官沒有詢問伊，伊才
    沒有向法官澄清伊是聽聞庚○○轉述云云；證人即共同被告庚○○於本院審理中
    雖亦結證稱：案發後約一個星期伊與甲○○一起喝酒聊天時，聊到案情，說誰有
    動手，要出錢賠償被害人，當時就在說看己○○可否幫忙出一點，結果談不成，
    伊是半開玩笑的對甲○○說己○○好像也有打云云。然查：
（１）被告庚○○於九十三年十月十三日上開民事案件審理中以證人身分結證稱：「
      （為何甲○○說己○○有參與？）己○○沒有參與，『我不知道甲○○為何這
      樣說』。」、「（你是否在案發時，或案發後告訴甲○○說己○○有打人？）
      沒有。」、「（那為何甲○○說是你告訴他的？）『我沒有這樣講』，我是說
      「博士」有打人。」、「（「博士」是何人？）是曾文政。因為當時乙○○進
      到ＫＴＶ包廂時，看到曾文政躺在那裡睡覺，就告訴他說：「你還不起來，就
      要把你丟到臺中港去」，曾文政就說：「不然就來打啊」。」云云（見該民事
      卷第三○四－三○七頁），已顯與其嗣於本院審理中結證情節不符。
（２）證人甲○○於前揭其自己為被告之刑事案件中自九十二年三月二十一日偵查中
      起即主動供稱：「（有何答辯？）我有打告訴人，．．『另外還有二人，名為
      阿明及菜鳥。菜鳥及阿龍也有出手打』。．．」等語（見九十二年度偵字第五
      二九三號偵查卷），繼於該刑事案件本院及臺灣高等法院臺中分院審理中除又
      迭次主動供陳：己○○及庚○○均為參與動手毆打乙○○之人外，並一再強調
      己○○及庚○○均係參與動手毆打乙○○，並非勸架等語。此外，臺灣高等法
      院臺中院九十二年度訴字第一六二九號九十三年三月三日審理期日，係傳訊本
      案被告己○○（於該案為證人）及本案證人甲○○（於該案為被告），該審理
      期日中，本案被告己○○結證稱：伊看到甲○○一個人與二個人對打後，即上
      前將他們拉開云云後，被告甲○○即當庭一再堅稱己○○及庚○○是幫忙打架
      ，不是勸架等語（見該案審理卷第八四至八八頁），並於該案次一審理期日即
      九十三年四月七日審理中再度指稱：「（對證人丙○○、蔡志堅、曾文政、庚○○、黃順城、己○○之證言，有何意見？）（提示筆錄並告以要旨）庚○○
      、黃順城、陳志良、己○○，及我都有參與打架。．．。案發後他們要我擔起
      刑責，要我不將他們講出來，否則他們不出錢，我想我一個人去關沒關係，所
      以我就一個人擔起刑責，沒想到在調解時談到賠人家錢的時候他們就不管了。
      」、「我有打人沒錯，但不是只有我一人打人，其他有參與打架的人我希望能
      夠與我一起賠償。．．。」等語（見該案審理卷第一○七－一○八頁、第一一
      六頁）。且證人甲○○與被告己○○係自國中時期即認識之友人，案發當日且
      係甲○○邀約被告己○○前往儷晶ＫＴＶ酒店喝酒，業經甲○○及被告己○○
      於本院審理中分別供明在卷，足見二人交情匪淺，甲○○於本院審理中更結證
      稱：伊與被告己○○是一起長大的朋友等語。而依被告己○○所辯：「（當初
      ）是甲○○是打（電話）給我的，他說他們錢可能會不夠，叫我幫忙出一點」
      、「我說我拿不出來，最多幫忙一萬元」、「（後來有無拿出一萬元？）沒有
      ，因為價錢沒有談妥。」云云及證人甲○○於本院審理中結證稱：「（庚○○
      告訴你己○○有打人，庚○○是在何處告訴你的？）是在我家後面養雞的雞場
      那邊，約事發後一個禮拜，我們是在喝酒的時候，庚○○告訴我的，庚○○告
      訴我己○○有打乙○○，他有提到己○○有打乙○○。」、「（當天製作筆錄
      ，檢察官訊問你時，你提到菜鳥（即己○○）、阿龍也有出手打，為何這樣供
      稱？）當時黃順城、曾文政他們叫我扛下來，賠償的事情他們要負責，結果弄
      到最後我被關還有賠償，所以我在高院才全部講出來，『在檢察官開庭之前己○○也有意思拿錢出來賠』，但我沒有看到己○○打，我聽庚○○有說己○○
      有打，但我確實沒有看到己○○有打，『己○○有說如果我必須賠償給被害人
      ，他也願意幫忙出錢，可是己○○沒有說他有打，因為己○○從小跟我一起長
      大，因為己○○知道我不好過。』」、「（提到私下調解，當時說好何人要賠
      償多少錢？）調解之前黃順城已經拿出十萬元（包括陳志良各五萬）、曾文政
      說要拿十五萬元我要出十萬元，己○○說要負責一萬元，當時就我們五人要拿
      錢出來，但後來對方要求金額過高。」、「（己○○在調解之前要負擔一萬元
      的事情，你有無詢問為何他要負擔？）我沒有問他。」、「（為何不會覺得奇
      怪？）那時候我覺得他好像真的有打人，不然為何要賠錢。」、「（是否你打
      電話叫己○○多少幫忙賠錢？）是我打電話給己○○的，『我央求他多少賠償
      一點』，因為現在有人找人去講，請他多少出一點。」、「（打電話給己○○
      多少賠錢，己○○如何說？）己○○說他最多只能籌一萬元。」、「（你叫己○○幫忙出錢，己○○有無不願意的意思？）沒有。」、「（己○○有無詢問
你說我為何要出錢？）沒有。」云云。準此，己○○既只是在場勸架，復在甲○○一開口後即基於情誼應允籌錢幫忙甲○○負擔一萬元，則被告己○○對於
      證人甲○○而言顯然情義深重，而甲○○既又僅係聽聞被告庚○○轉述而誤認
      被告己○○有動手毆打乙○○，則甲○○至遲於證人己○○在臺灣高等法院臺
      中分院與其當庭對質時，即應知與其自小一起長大之朋友即被告己○○可能並
      非如被告庚○○所述也有參與動手，反係顧及友誼而應允幫忙甲○○分擔賠償
      金額，衡情，甲○○此時自可向該案審理法官陳明並未親眼看到被告己○○動
      手，豈有不為此反於該審理期日及次一審理期日中，一再陳明被告己○○是參
      與動手而非勸架之理，證人甲○○於其刑事案件判決確定後，於九十三年七月
      二十二日上開民事案件審理陳稱：「（為何在刑案中不澄清說是聽聞庚○○轉
      述己○○打被害人？）因為刑庭法官沒有這樣問我，所以我才沒有澄清。」（
      見該民事卷第一五二頁）云云，顯與實情不符，要係事後迴護、附和被告己○○之詞，不足採信。證人甲○○顯係在場目睹而明知被告己○○有共同參與動
      手毆打乙○○，而要求被告己○○共同出錢賠償，並非透過庚○○轉述始獲悉
      被告己○○亦有動手，進而要求被告己○○幫忙出錢，應可認定。
（３）是徵諸證人即同案被告庚○○當無甘犯偽證罪責，無端反於真實，否認曾向甲○○提及被告己○○亦有出手毆打乙○○必要；證人甲○○與被告己○○係自
      國中時期即認識之友人，案發當日且係甲○○邀約被告己○○前往儷晶ＫＴＶ
      酒店喝酒，業經甲○○及被告己○○於本院審理中分別供明在卷，足見二人交
      情匪淺，甲○○於本院審理中更結證稱伊與被告己○○是一起長大的朋友等語
      ，衡情，甲○○豈有在己○○已當庭與其對質之情況下，猶一再堅指對其情義
      深重之多年好友己○○確有共同犯案，並指駁被告己○○所陳不實之理；被告
      己○○與甲○○係自小一起長大之朋友，既如前述，而被告庚○○與甲○○迄
      至案發當日為止僅認識約一年，且係因喝酒認識，案發當時且係被告庚○○騎
      機車載被告己○○，衡情，被告二人既見甲○○一人與對方約二至三人（依被
      告庚○○於本院準備程中所述對方有三人，依被告己○○於臺灣高等法院臺中
      分院上開刑事案件中所述對方有二人，見該刑事卷第八六頁）互毆，則豈有與
      甲○○交情較淺且當時是騎機車之被告庚○○先行下車參與毆打乙○○，而與
      甲○○交情較深且當時係坐在機車後座之被告己○○反而較後下車，且勸架將
      近一分鐘，即因為拉不開，而自行離開現場（參被告己○○於九十三年三月八
      日偵查中供述，見九十二年度他字第二三八一號偵查卷第五四頁）之理；及本
      案案發後甲○○曾要求被告己○○一起出錢賠償被害人，己○○立即應允出一
      萬元共同賠償，當時己○○既無拒絕之意，也無詢問為何需出錢共同賠償一節
      ，業據證人甲○○於本院審理中結證在卷，被告己○○於本院審理中亦直承甲○○確曾打電話要伊出錢等語，則衡情，被告己○○既非本案共同出手毆傷乙○○之人，反係當時有勸阻甲○○等人毆打乙○○之人，其豈需應允共同出錢
      賠償被害人？而甲○○又豈有於前開刑事案件中一再堅指被告己○○亦有參與
      動手毆打乙○○等情，應以證人甲○○於前開刑事案件審理中所陳情節，為可
      採信。至證人即共同正犯甲○○、證人即同案被告庚○○及被告己○○於前開
      民事案件審理中及本案審理中所陳有關被告己○○未參與動手毆打乙○○之情
      節，既有前揭反覆不一、互相矛盾且與常情事理不符之處，顯均係事後脫免被
      告己○○罪責之詞，均難採信，應以證人甲○○於前揭其為被告之刑事案件偵
      審中所陳情節，為可採信。被告己○○確有動手參與毆打乙○○一節，應可認
      定。
（４）按告訴人、證人之陳述有部分前後不符，或相互間有所歧異時，究竟何者為可
      採，法院仍應本其自由心證予以斟酌，非謂一有不符或矛盾，即認其全部均為
      不可採信。原判決未說明上開證人所為不利被告陳春生等人之證言內容有何瑕
      疵，徒以其先後所供不同及相互間略有歧異，即全部均不予採信，其自由判斷
      職權之運用，難謂與證據法則無違。且證據由法院自由判斷，故證人之證言縱
      令先後未盡相符，但法院本於審理所得之心證，就其證言一部分認為確實可信
      予以採取，原非法所不許（最高法院八十二年度臺上字第一九九六號判決意旨
      及四十六年度臺上字第一一五五號判例意旨參照）。又刑事訴訟法係採真實發
      現主義，審理事實之刑事法院，應自行調查證據，以為事實之判斷，並不受民
      事判決之拘束，如當事人聲明之證據方法，與認定事實有重要關係，仍應予以
      調查，就其心證而為判斷，不得以民事確定判決所為之判斷，逕援為刑事判決
      之基礎（最高法院五十六年度臺上字第一一八號判意旨參照）。查，上開民事
      案件，雖經臺灣高等法院臺中分院以證人甲○○前後供述不一，及原告（即乙○○等人）無法舉證證明被告己○○確為毆傷乙○○之共犯為由，駁回原告請
      求被告己○○損害賠償之訴。然而，證人甲○○之證述先後雖有不一，但應以
      其於前揭刑事案件偵審中始終不移之供述符合事理，堪可採信，業經本院審理
      說明如前，且甲○○及被告己○○、庚○○等人迄今未曾賠償被害人分文，亦
      經告訴代理人於本院審理中陳明在卷，足見被告二人等毆打乙○○之人，並無
      實際賠償被害人之計畫，且被告己○○是否在刑事部分遭判決有罪確定，與渠
      等參與毆打乙○○之人私下協議應由那些人分擔多少賠償金額，並無必然關聯
      ，自難遽認證人甲○○或庚○○應無偏袒被告己○○，致減少賠償義務人之人
      數。綜上，本院並不受上開民事確定判決認定之拘束，附此指明。
（５）證人甲○○於本院審理中雖證稱：毆打乙○○之人除伊、陳志良及庚○○外，
      尚有黃順城與曾文政云云，證人庚○○於本院審理中亦證稱：在停車場時，除
      伊與甲○○外，尚有曾文政及另外一人一起毆打乙○○云云。惟此既為曾文政
      （業經檢察官以九十三年度偵字第一七四八六號為不起訴處分）及黃順城所否
      認，曾文政並稱當時其酒醉，被ＫＴＶ小姐喚醒時，打架已開始等情，曾文政
      所言，核與當時在場之蔡志堅所證述，其發現被害人乙○○頭部被毆流血後，
      「想回去找曾文政來處理，在大廳就看到曾文政，我向他說趕快出去勸架，但
      曾文政酒還沒有醒，我說的他聽不懂」等情相符，即難認曾文政參與犯行。又
      證人甲○○於偵查中亦曾供稱：「我沒有看到黃順城打人」，從而亦無以認定
      黃順城參與其事。本案尚難遽認曾文政及黃順城亦為共同正犯，附此敘明。
（三）綜右所述，本案事證明確，被告己○○及庚○○二人犯行均堪認定。
二、查，被告庚○○、己○○及共同正犯甲○○等人，或徒手、或持煙灰缸、酒杯、
    酒瓶等物毆擊被害人乙○○，致被害人受前述之重傷，被害人之傷勢與被告等人
    之毆擊行為間，有相當因果關係，固無庸置疑。且多人或徒手、或持硬物毆擊一
    、二人，可能使人受到難以治癒之重傷，應為被告二人所能預見，參之被告等人
    與被害人原無仇怨，不過係緣臨時偶起之細故，在飲酒作樂之場所，混亂出手，
    所持器物亦係當場隨手拿取者，未必果有使人受重傷之惡念，罪疑唯輕，應認被
    告等人係以普通傷害之犯意出手毆擊被害人乙○○。是核被告二人所為，均係犯
    刑法第二百七十七條第二項後段之傷害致重傷罪。被告二人與甲○○及綽號「阿
    龍（即「陳志良）」者等成年人間，就右開犯行，具有犯意聯絡及行為分擔，均
    為共同正犯。爰分別審酌被告二人不分青紅皂白即與共同正犯甲○○等人，共同
    毆打被害人乙○○、渠等之傷害行為造成被害人受有上開重大傷害，所為極具暴
    力性，惡性非輕，被告二人雖均係從停車場才開始參與毆打乙○○，且均僅係徒
    手為之，參與之程度較共同正犯甲○○為輕，惟被告庚○○犯罪後雖供承自己犯
    行，但不知供出全部實情，多所迴護被告己○○，犯罪後之態度實較共同正犯甲○○於上開刑事案件審理中之態度為差，至被告己○○則自始飾詞圖卸罪責，犯
    罪後態度猶為惡劣及被告二人迄今未賠償被害人等一切情狀，分別量處如主文所
    示之刑。
三、被告庚○○就其是否曾向甲○○陳稱己○○亦有動手毆打乙○○一節，於上開民
    事案件審理中及本院審理中，均具結後為證述，而先後所證情節竟互相矛盾，且
    此節就被告己○○是否為參與毆傷乙○○之共同正犯之一而言，核屬案情有重要
    關係之事項，是被告庚○○明顯涉犯刑法第一百六十八條之偽證罪嫌部分，應由
    檢察官另行偵辦，附此敘明。
據上論斷，應依刑事訴訟法第二百九十九條第一項前段，刑法第二十八條、第二百七
十七條第二項後段，判決如主文。
中      華      民      國    九十四    年      六      月    二十一    日
                                    臺灣臺中地方法院刑事第十庭
                                      審判長法  官  郭  瑞  祥
                                            法  官  黃  炫  中
                                            法  官  江  奇  峰
右正本證明與原本無異。
如不服本判決，應於送達後十日內向本院提出上訴狀（須附繕本），上訴於臺灣高等
法院臺中分院。
                                            書記官
中      華      民      國    九十四    年      六      月    二十一    日
附錄論罪科刑法條
中華民國刑法第二百七十七條
傷害人之身體或健康者，處三年以下有期徒刑、拘役或一千元以下罰金。
犯前項之罪因而致人於死者，處無期徒刑或七年以上有期徒刑；致重傷者，處三年以
上十年以下有期徒刑。
